最高法院刑事判決　　　　　　　　　　　　　　　　九十三年度台非字第一四五號
　　上　訴　人　最高法院檢察署檢察總長
　　被　　　告　甲○○
右上訴人因被告違反毒品危害防制條例案件，對於臺灣高雄地方法院中華民國九十二
年十一月十八日第一審確定判決（九十二年度訴字第二四六三號，起訴案號：臺灣高
雄地方法院檢察署九十二年度毒偵字第四二四一號），認為部分違法，提起非常上訴
，本院判決如左：
    主  文
原判決關於諭知主刑累犯部分撤銷。
甲○○連續施用第一級毒品，處有期徒刑捌月。
    理  由
非常上訴理由稱：「按判決適用法則不當者，為違背法令，刑事訴訟法第三百七十八
定有明文。又依法應於審判期日調查之證據未予調查，致適用法令違誤，而顯然於判
決有影響者，該項確定判決即屬違背法令，得提起非常上訴，亦經司法院大法官會議
著有釋字第一八一號解釋可稽。而事實審法院對於被告是否為累犯，應否適用刑法第
四十七條累犯之規定加重其刑，乃屬法院認定事實與適用法律之基礎事項，客觀上有
其調查之必要，應依職權詳加調查。倘被告並非累犯，而事實審未詳加調查，致判決
時依累犯之規定論處，即屬刑事訴訟法第三百七十九條第十款規定依法應於審判期日
調查之證據未予調查，其判決當然為違背法令。而刑法上累犯之成立要件，必須受有
期徒刑之執行完畢，五年以內再犯有期徒刑以上刑之罪者，始足當之。此觀諸刑法第
四十七條之規定甚明。查本件被告甲○○於八十三年（民國）間，因違反肅清煙毒條
例、麻醉藥品管理條例及偽造文書等案件，分別經判處有期徒刑三年三月、四月、三
月確定，先後並經合併定執行刑及接續執行，於八十六年十二月八日假釋期滿執行完
畢。此有卷附臺灣高等法院被告全國前案紀錄表可按。而被告係於九十二年二月底某
日起至同年七月六日上午某時止再犯本案，顯非在五年內再犯有期徒刑以上之罪，自
與累犯之規定不符，乃原審未予詳查，竟依累犯規定加重其刑而判處有期徒刑十月，
自有適用法則不當之違背法令，案經確定，且不利於被告，爰依刑事訴訟法第四百四
十一條、第四百四十三條提起非常上訴，以資救濟」等語。
本院按判決不適用法則或適用不當者，為違背法令，刑事訴訟法第三百七十八條定有
明文。又依法應於審判期日調查之證據未予調查，致適用法令違誤，而顯然於判決有
影響者，該項判決即屬違背法令，得提起非常上訴，復經司法院大法官會議著有釋字
第一八一號解釋。從而事實審法院對於被告有無累犯之事實，應否適用刑法第四十七
條累犯之規定加重其刑，即屬法院認定事實與適用法律之基礎事項，客觀上有其調查
之必要性，應依職權加以調查。倘被告並非累犯，而事實審未詳加調查，致判決誤用
累犯之規定論處，即屬刑事訴訟法第三百七十九條第十款規定所稱依法應於審判期日
調查之證據而未予調查，其判決當然為違背法令。又刑法上累犯之成立要件，依刑法
第四十七條規定，必須曾受有期徒刑之執行完畢，或受無期徒刑或有期徒刑一部之執
行而赦免後，五年以內再犯有期徒刑以上之罪者，始足當之。查本件原確定判決係以
：「被告甲○○曾因違反肅清煙毒條例、麻醉藥品管理條例、及偽造文書案件，分別
經判處有期徒刑三年三月、四月、三月確定，先後經合併定執行刑及接續執行，於八
十六年十二月八日假釋期滿執行完畢，有卷附臺灣高等法院被告全國前案紀錄表一紙
可按」，說明被告基於施用第一級毒品海洛因之概括犯意，自九十二年二月底某日起
至同年七月六日上午某時止，多次施用第一級毒品海洛因之行為，係在前案執行完畢
五年以內再犯，且屬有期徒刑以上之罪，因而論處被告連續施用第一級毒品累犯罪刑
。惟查被告八十三年間，因違反肅清煙毒條例、麻醉藥品管理條例及偽造文書等罪，
經臺灣高等法院高雄分院或臺灣高雄地方法院，分別判處有期徒刑三年三月，禠奪公
權二年、有期徒刑四月及有期徒刑三月確定，嗣經裁定應執行有期徒刑三年八月，禠
奪公權二年，送監執行後，於八十四年十二月二十八日假釋交付保護管束，八十六年
十月八日（原判決誤載為八十六年十二月八日）假釋期滿有期徒刑三年八月執行完畢
，有臺灣高等法院被告全國前案紀錄表、臺灣高雄地方法院八十三年度聲字第一六０
一號刑事裁定、臺灣高雄地方法院檢察署檢察官八十三年執更崑字第四０二０號執行
指揮書可按（除臺灣高等法院被告全國前案紀錄表附於原審卷外，其餘分別見臺灣高
雄地方法院八十三年度聲字第一六０一號卷或臺灣高雄地方法院檢察署八十三年度執
更字第四０二０號執行卷內）。則被告基於施用第一級毒品海洛因之概括犯意，自九
十二年二月底某日起至同年七月六日上午某時止，多次施用第一級毒品海洛因之行為
，顯非在上開案件執行完畢五年以內所犯，自不能以累犯論。乃原判決未審及此，竟
論被告以連續施用第一級毒品累犯罪刑。顯有適用法則不當之違背法令。案經確定，
且於被告不利，非常上訴意旨執以指摘，非無理由，應由本院將原判決關於諭知主刑
累犯部分撤銷，另行判決如主文第二項所示。至於原判決關於沒收從刑部分，尚無違
誤，非常上訴意旨亦未指及，此部分仍予維持，附此指明。
據上論結，應依刑事訴訟法第四百四十七條第一項第一款但書、毒品危害防制條例第
十條第一項、刑法第十一條前段、第五十六條，判決如主文。
中　　　華　　　民　　　國　　九十三　　年　　　六　　　月　　二十五　　日
                              最高法院刑事第一庭
                                  審判長法官  施　文　仁
                                        法官  林　永　茂
                                        法官  蕭　仰　歸
                                        法官  賴　忠　星
                                        法官  張　祺　祥
      右正本證明與原本無異
                                              書  記  官
中　　　華　　　民　　　國　　九十三　　年　　　七　　　月　　　一　　　日
                                                                        Ｖ
